臺灣基隆地方法院民事判決
110年度訴字第548號
原      告  吳○華  
訴訟代理人  侯傑中律師
            林則奘律師
被      告  吳素惠  

                      
上列當事人間侵權行為損害賠償事件，本院於民國111年4月7日
言詞辯論終結，判決如下：
    主  文
被告應給付原告新臺幣壹拾捌萬元，及自民國一百一十年十二月
三十日起至清償日止，按週年利率百分之五計算之利息。
原告其餘之訴駁回。
訴訟費用由被告百分之十八，餘由原告負擔。
本判決第一項得為假執行。但被告如以新臺幣壹拾捌萬元為原告
預供擔保後，得免為假執行。
原告其餘假執行之聲請駁回。
    事實及理由
一、原告起訴主張：
　　原告與訴外人張○雄係為夫妻，原告因發現張○雄之生活作息
    與平日有異，遂即檢視家中汽車內裝設之行車紀錄器，發現
    張○雄曾於民國110年9月6日與一女子出遊，二人並在車上發
    生性行為。嗣原告乃將上情告知予女兒乙○○，經乙○○質問張
    ○雄後，張○雄乃坦承該名女子係為被告，而被告係其前女友
    ，其與被告間有踰越一般社交行為之不正常來往約6年之久
    ，期間其與被告並曾發生多次性行為。查被告明知張○雄為
    有配偶之人，仍踰越一般社交行為，與張○雄不正常來往，
    並於來往期間內，多次與張○雄發生性行為。被告上開行為
    已侵害原告之配偶之身分法益，且情節重大，而原告於得知
    丈夫與被告間有上開情行後，身心遭受重大打擊，致使原告
    經常夜不能寐，並經常性頭痛，經醫師診斷有焦慮及憂鬱情
    緒之適應障礙等問題。為此，爰依民法第184條第1項、第19
    5條第1項、第3項規定，請求被告給付新臺幣（下同）1,000
    ,000元之非財產損害，及遲延利息。並聲明：被告應給付原
    告1,000,000元及起訴狀繕本送達被告之翌日起，按週年利
    率百分之5計算之利息；願供擔保，請准宣告假執行。
二、被告固不否認原告所提出原證一所示之譯文內容，惟否認有
    何原告所指與原告配偶張○雄踰越一般社交行為之不正常來
    往，並辯稱：伊與張○雄在車內只有擁抱，伊與張○雄是比朋
    友多一點的關心，張○雄對伊是有比較關心，但伊與張○雄確
    實沒有發生性關係，且當時是張○雄抱他，並不是伊抱張○雄
    等語。
三、得心證之理由：
　　本件原告主張被告與其配偶張○雄有前述踰越一般社交行為
    之不正常來往，長達6年，其間其與被告並曾發生多次性行
    為，侵害原告之配偶權且情節重大，爰依民法第184條第1項
    、第195條第1項、第3項規定，請求被告賠償其非財產上之
    損害。然為被告所否認，並以前詞置辯。經查：
　㈠按不法侵害他人之身體、健康、名譽、自由、信用、隱私、
    貞操，或不法侵害其他人格法益而情節重大者，被害人雖非
    財產上之損害，亦得請求賠償相當之金額。前2項規定，於
    不法侵害他人基於父、母、子、女或配偶關係之身分法益而
    情節重大者，準用之。民法第195條第1項前段、第3項定有
    明文。又婚姻係以夫妻之共同生活為其目的，配偶應互相協
    力保持其共同生活之圓滿安全及幸福，而夫妻互守誠實，係
    為確保其共同生活之圓滿安全及幸福之必要條件，故應解為
    配偶因婚姻契約而互負誠實之義務，配偶之一方行為不誠實
    ，破壞共同生活之圓滿安全及幸福者，即為違反因婚姻契約
    之義務而侵害他方基於配偶關係之身分法益且情節重大。而
    通姦或相姦足以破壞夫妻間相互信任之基礎，影響婚姻生活
    之圓滿、安全及幸福，非法之所許，此由公序良俗之觀點可
    以斷言，應屬侵害他人基於配偶關係之身分法益而情節重大
    之情形。
　㈡查原告與訴外人張○雄為配偶關係，而被告與張○雄曾以男女
    朋友相稱，期間長達4、5年之久，被告與張○雄復曾於110年
    9月6日下午4時許，與張○雄駕車一同出遊，並於車上發生性
    行為等事實，業據原告提出行車紀錄器錄音光碟及原證一所
    示譯文、證人即原告與訴外人張○雄女兒乙○○與張○雄對話錄
    音光碟及原證三所示譯文在卷可佐，且被告亦不否認原證一
    所示譯文內容之真正，復經證人乙○○於本院審理時具結證稱
    ：「（問：對於譯文畫紅色螢光筆部分的內容，你是否有印
    象？）有，這是我跟我爸爸（即張○雄）之對話，對話內容
    是在陳述跟那個女的的交往過程，包含怎麼認識的，我爸爸
    有說那個女的就是甲○○」、「（問：譯文中第四頁，你問張
    ○雄說認識4、5年的事情，指的是什麼？）多年前我媽媽（
    即原告）就有發現我爸爸跟一個女的以簡訊聯繫，那時候我
    們家裡氣氛不好，爸爸媽媽都在吵架，那時候我們沒有實質
    的證據證明說他跟那個女的有在聯繫的證據，是去年七月的
    時候，我爸爸的手機壞掉，請我幫忙看是否可以復原，我無
    意間把手機打開，看到我爸爸跟被告談話的內容很曖昧，他
    們每天都會問早安，吃飽了沒，有沒有去上班等言語，我爸
    爸的女性朋友很少，突然有被告出現，我覺得很怪，我怕影
    響到母親的心情，所以我就私下找我爸爸出來問，在這個對
    話中，我爸爸有跟我承認他跟被告已經交往4、5年的時間，
    這個時間點應該是在去年的8、9月間」、「（問：譯文第五
    頁你有問到『她是你前女友』，指的是什麼事情？）問我爸爸
    ，甲○○是不是我爸爸的前女友」、「（問：為何是問前女友
    ，而非現任的女友？）之前母親有詢問過爸爸，她是不是他
    的前女友」、「（問：你問你爸爸當下他們是否正在交往？
    ）對，應該在一起」、「（問：譯文第六頁有提到『她之前
    也有鬧過』、『那她鬧什麼』、『她說要死，所以我會怕』，這
    個指的是什麼？）之前4、5年，我媽媽也有懷疑過我爸爸，
    但是我爸爸都不承認，我爸爸後來想要回到家庭，想跟被告
    分手，但是被告不肯，被告知道我家在哪裡，我爸爸如果要
    分手的話，她要來我家鬧，說要死來威脅我爸爸，我家之前
    有一台黑色的車子，所以她才會說要在黑色車子死給我爸爸
    看」等語明確，足堪認定。
　㈢本件被告雖否認有原告所指與原告配偶張○雄踰越一般社交行
    為之不正常來往，且未曾與張○雄發生過性行為云云。然查
    ，被告並不否認原告所提出如附表一所示譯文之內容，而參
    諸該譯文之內容載稱：「（張○雄對被告說）你不知道我很
    愛放在你裡面，我很愛放在你裡面」、「張○雄：你躺下來
    比較會夾，你坐在上面比較不會夾」、「（被告：腳很酸）
    張○雄：舒服啊，才不會一下就被你弄出來」等語，參以行
    車紀錄器之畫面有晃動之情形，且行車紀錄器之錄音內容中
    有被告與張○雄之喘息聲，可知被告與張○雄確有於110年9月
    6日，在張○雄車上進行俗稱「車震」之性行為。又由錄音譯
    文中載稱：「（被告：這是你的車，如果有人動過你的車，
    你應該知道？）張○雄：我今天都有檢查過，車子的邊邊角
    角也都檢查了，不然你看」、「（被告：你這個椅子應該有
    擦過？）張○雄：嗯，都擦過」、「（被告：一邊擦一邊檢
    查？）張○雄：對啊，我中午午休連車底都有檢查過，我是
    怕被裝GPS定位器追蹤」等語，顯見被告與張○雄二人均甚為
    在意彼等偕同出遊之情事，為他人知悉，殊值證明被告與張
    ○雄有原告所指與原告配偶張○雄踰越一般社交行為之不正常
    來往。至被告雖另辯稱證人乙○○前述所為證述不實，伊要與
    張○雄對質云云。然觀諸證人乙○○前述證言，核與原證三所
    示譯文內容相符，且其所為之證述並無不合理之處，參以證
    人乙○○與被告素無怨隙，若非張○雄對其坦承與張○雄交往之
    對象為被告，衡理證人乙○○並無故意誣陷被告而為虛偽陳述
    之動機。是以，證人乙○○確屬可信，被告所辯，並無可採，
    其請求與張○雄對質，本院認為並無必要。
　㈣從而，被告明知原告與張○雄為夫妻，仍與張○雄為上開相姦
    行為及逾越社交之不正常來往，其所為勢必衝擊原告與張○
    雄夫妻間忠誠、互信之基礎，對原告與張○雄之婚姻本質已
    加以干擾、侵害，依一般社會通念，其所為足以破壞夫妻間
    相互信任之基礎，影響婚姻生活之圓滿、安全及幸福，應屬
    侵害原告基於配偶關係之身分法益而情節重大之情形。是原
    告主張被告與張○雄存有逾越社交之不正常來往長達4、5年
    ，且於110年9月6日為相姦行為，侵害其基於配偶關係之身
    分法益而情節重大，致其受有非財產上之損害，已足堪認定
    。則原告依民法第195條第1項前段、第3項規定，請求被告
    賠償其非財產上之損害，核屬有據。至原告主張被告與張○
    雄除前述110年9月6日之相姦行為外，另有多次之相姦行為
    云云，則屬無法證明，附此敘明。
　㈤再按精神慰藉金之賠償，其核給之標準，應斟酌實際加害情
    形與被害者所受影響程度，及雙方之身分、地位、經濟狀況
    等關係而決定之。本院審酌被告為高職畢業，109年度之所
    得為353,770元，名下有價值為1,562,450之財產，原告於10
    9年度之所得為407,800元，名下有價值為355,640元之財產
    等情，有個人戶籍資料、稅務電子閘門財產所得調件明細表
    在卷可按，綜觀兩造之身分、地位、經濟狀況等一切情狀，
    認被上訴人請求之精神慰撫金以180,000元為適當。
　㈥末按給付無確定期限者，債務人於債權人得請求給付時，經
    其催告而未為給付，自受催告時起，負遲延責任。其經債權
    人起訴而送達訴狀，或依督促程序送達支付命令，或為其他
    相類之行為者，與催告有同一之效力；遲延之債務，以支付
    金錢為標的者，債權人得請求依法定利率計算之遲延利息；
    應付利息之債務，其利率未經約定，亦無法律可據者，年息
    為百分之5，民法第229條第2項、第233條第1項前段及第203
    條分別定有明文。經查，原告對被告之侵權行為損害賠償請
    求權，係屬於未定給付期限之金錢債權，則原告請求被告自
    起訴狀繕本送達翌日即均自110年12月30日起至清償日止，
    按週年利率5%計算之遲延利息，即屬有據。逾此範圍，則無
    理由，不應准許。
四、從而，原告依民法第184條第1項、第195條第1項、第3項之
    規定，請求被告給付其180,000元，及自110年12月30日起至
    清償日止，按週年利率5%計算之遲延利息，為有理由，應予
    准許。逾此範圍，則無理由，應予駁回。
五、本件判決所命被告給付之金額未逾50萬元，本院就原告勝訴
    部分，依民事訴訟法第389條第1項第5款之規定，應依職權
    宣告假執行，原告就該部分雖陳明願供擔保請准宣告假執行
    ，惟僅係促使法院職權發動，並無准駁之必要，並依同法第
    392條第2項規定，依被告之聲請宣告被告如預供相當之擔保
    ，得免為假執行。至原告敗訴部分，其假執行之聲請，已失
    所附麗，不應准許，併予駁回。　　
六、又本件事證已臻明確，兩造其餘之攻擊或防禦方法及所用之
    證據，經本院斟酌後，認為均不足以影響本判決之結果，爰
    不逐一論列，附此敘明。
七、訴訟費用負擔依據：民事訴訟法第79條、第87條第1項。
中　　華　　民　　國　　111 　年　　4 　　月　　21　　日
                  民事庭法　官　周裕暐　
以上正本係照原本作成。
對於本件判決如有不服，應於收受送達後20日內向本院提出上訴
書狀，敘述上訴之理由，上訴於臺灣高等法院，並按他造當事人
之人數附具繕本。如委任律師提起上訴者，應一併繳納上訴審裁
判費。　　　　
中　　華　　民　　國　　111 　年　　4 　　月　　21　　日
                        書記官  謝佩芸